【裁判字號】    89,交易,408
【裁判日期】    900130
【裁判案由】    過失致死等
【裁判全文】
臺灣高雄地方法院刑事判決                        八十九年度交易字第四八號
    公  訴  人  臺灣高雄地方法院檢察署檢察官
    被      告  甲○○
    選任辯護人  許銘春律師
                張文雪律師
右列被告因過失致死等案件，經檢察官提起公訴（八十八年度偵字第二一三七二號）
，本院判決如左：
    主  文
甲○○因過失致人於死，處有期徒刑壹年肆月。
    事  實
一、甲○○考領有合格自小客車駕駛執照，於民國八十八年八月二十四日一時許，與
    朋友在高雄市○○路○路邊攤服用酒類啤酒，甲○○個人約飲用一瓶多的啤酒，
    酒後已達於反應較慢、感覺減低並影響駕駛之行為狀態，已不能安全駕駛動力交
    通工具之情狀下，猶駕駛車號ＹＥ－七五七八號自用小客車欲返家（公訴人雖於
    犯罪事實欄載有甲○○酒後駕車，惟未就甲○○涉及公共危險罪嫌部分起訴或為
    不起訴處分），沿高雄市○○路欲左轉苓雅路口時，適有未考領合格機車駕駛執
    照之林思良騎乘車號ＸＫＢ－二一五號重型機車，後載友人丙○○，均未佩戴適
    當安全帽，因兩車併行間先產生嫌隙，進而發生口角爭執，甲○○並對林思良二
    人所騎乘之機車按喇叭，丙○○遂以機車大鎖砸破甲○○所駕駛前開自小客車之
    右後車門之車窗玻璃後（丙○○所犯毀損罪部分，已於八十九年七月二十八日經
    本院以八十九年度易字第二一九二號判處拘役三十日，如易科罰金，以三百元折
    算一日），林思良見狀趕緊加速駛離現場，甲○○則為追償車輛所受之損害，隨
    即駕駛前開自用小客車自後追逐，沿苓雅一路由西往東方向追趕，至苓雅一路與
    民權一路交岔路口前之第四支霓虹燈桿前，甲○○本應注意汽車駕駛人，如飲酒
    後，其吐氣所含之酒精成份超過每公升零點二五毫克以上時，不得駕車；行車速
    度，依標誌之規定，無標誌者，在市區道路時速不得超過四十公里，及汽車在同
    一車道行駛時，除擬超越前車外，後車與前車之間應保持隨時可以煞停之距離，
    且依當時之天候晴朗，雖為夜間但有照明設備，路面乾燥、無缺陷，亦無障礙物
    ，且視距良好之情狀下，不僅疏未注意在服用酒類後不得駕駛車輛，且未注意遵
    守規定之車速，以及與前方林思良所騎乘之機車保持適當之安全距離，林思良亦
    疏未注意遵守規定之速限騎乘機車，甲○○即以所駕駛自小客車之車頭保險桿處
    擦撞林思良所騎乘機車之車尾車燈處，致林思良與後載之丙○○均因車輛失控而
    跌倒，機車並因失控向前滑行，撞擊停於苓雅一路路旁停車格內之車號ＢＣ—六
    七七二號自小客車後，再往前滑行至民權一路路口處始停止，而甲○○所駕駛之
    自小客車亦因煞避不及而撞及停置於停車格內前開車號之自小客車之左後方車身
    加油蓋與左後車輪處；林思良當場受有左眼眉外端挫傷合併淤血腫脹（三×五公
    分）、左側面頰不擦傷多處、胸、腹部挫傷，腹部並大量出血、左右手背部多處
    擦傷、左後肘部外側有廣泛性擦傷、右小腿前方挫裂傷（四×十公分、深約二公
    分）、右小腿內側挫裂傷（三×六點五公分、深約一公分）、右腳內踝擦傷（四
    ×七公分）右腳掌近拇趾處輕度挫裂傷（零點五×二點八公分）、右膝蓋擦傷（
    三×九公分）及上背及下背部有廣泛性擦傷等傷害，丙○○則受有頭部外傷併腦
    血腫、胸部挫傷併左側第六、七、八肋骨骨折、血胸、左肱骨及肩胛骨骨折等傷
    害右腳扭傷，林思良及丙○○均經送醫急救，林思良則因傷重致重度胸腔內出血
    ，而於當日凌晨二時四十分許在不治死亡。事故發生後，甲○○即向在其後方剛
    到達現場之之巡邏員警陳稱，因林思良騎乘機車失控自行撞及停於路邊之自小客
    車後，伊係煞避不及亦撞及該台自小客車而肇事，余峰台經員警帶至派出所調查
    ，復於該日二時十三分許，測試余峰台呼氣中所含之酒精濃度達每公升零點五三
    毫克，而知前情。
二、案經被害人丙○○告訴暨高雄市政府警察局苓雅分局報請臺灣高雄地方法院檢察
    署檢察官偵查起訴。
    理  由
一、訊據被告甲○○雖坦承在事故發生前曾與被害人林思良及告訴人丙○○二人所騎
    乘之機車發生口角，告訴人並砸毀伊所駕之自小客車之車窗玻璃，並為請求賠償
    而在後追趕被害人，惟矢口否認有右揭之犯行，辯稱︰伊追趕被害人係因渠等砸
    毀伊之車，被害人與告訴人二人均未戴安全帽，且被害人以蛇行方式騎車，車速
    又快，被害人自己失控撞上路旁所停的自小客車，並非伊撞及被害人所騎乘之機
    車才造成的，且伊向右閃避被害人與告訴人，所駕駛之車亦未壓到被害人或告訴
    人云云。辯護意旨則稱︰被告係因被害人與告訴人二人毀損被告之車，依刑事訴
    訟法第八十八條規定，被告係為逮捕現行犯而追趕，是被告之行為合法正當，證
    人乙○○並稱未見被告所駕駛之車輛有撞擊到被害人所騎乘之機車，顯係被害人
    自行撞擊路邊所停放之車輛始肇事等語。
二、經查︰
  （一）前揭被告駕車擦撞被害人所騎乘之機車，而致機車失控滑倒，被害人因此傷
        重死亡，及告訴人受傷等事實，業據被害人家屬及告訴人指述綦詳，核與證
        人即目睹事故過程之乙○○，及在事故發生後至現場處理及採證之員警陳信
        吾、陳重富、陳彥名及蔡振屏分別到庭證述明確，並有內政部警政署刑事警
        察局鑑驗書、酒精濃度測試紙、高雄市政府警察局舉發違反道路交通管理事
        件通知單、道路交通事故調查報告表各一紙、高雄醫學院附設中和紀念醫院
        診斷證明書二紙、現場照片二十八幀均附卷可稽。
  （二）復查，本件事故發生路段為苓雅一路接近民權一路之交岔路口前，且該路段
        限速每小時四十公里；被告所駕駛之自小客車於事故發生後，停止與苓雅一
        路之慢車道上，車頭朝東尾朝西，右前輪距離停於路邊停車格內遭受被告所
        駕之車撞及之自小客車左後輪處約一公尺，車身後留有二條呈彎曲狀之煞車
        痕，右輪所留之煞車痕長約十六點四公尺；而被害人所騎乘之機車則向右倒
        置於慢車道上，車頭朝西偏北、車尾朝東偏南，前車輪距離苓雅一路與民權
        一路交岔路口之停止線約一點二公尺，車身後亦因機車滑倒所留之斷斷續續
        與彎曲之刮地痕長約三十三點七公尺，被害人均摔落於被告所駕駛自小客車
        之車與路旁所停放之車號ＢＣ—六七七二號自小客車之間；車損處分別係被
        告所駕駛自小客車之車頭前保險桿與右前保險桿處均受損，被害人所騎乘之
        重型機車則係右前擋泥板、右側腳踏板區、右後車身護板及車車尾之車燈處
        有刮痕，此有前揭事故發生後高雄市政府警察局交通大隊五分隊員警至事故
        現場所測繪之道路交通事故調查報告表及所拍攝之事故現場與車損照片二十
        五幀在卷可參；且事故現場確實留有被害人所騎乘機車倒地所留之刮地痕，
        及被告所駕駛自小客車之煞車痕，而被害人所騎乘之機車前斜板、前擋泥板
        右側，及後導流板右側均有倒地之擦痕，後坐墊右側亦破裂，此亦有檢察官
        於事故發生後置現場勘驗後所製之勘驗筆錄一份在卷可稽，復有證人即製事
        故現場測繪之交通大隊員警陳信吾在庭證稱︰伊至事故現場因見機車倒地，
        故會檢視有無刮地痕，並看到該刮地痕是斷斷續續且是新刮的刮痕，並連結
        到機車倒地位置，故可判斷是被害人所騎乘機車倒地後所留之刮地痕，並有
        拍攝相片等語明確（見本院九十年一月十六日審理筆錄）。並參照一般公路
        汽車煞車距離、行車速度對照表所載，一至三年間之乾燥瀝青路面，行車速
        度五十五公里時，煞車距離為十六公尺，茲被告之煞車痕既長達十六點四公
        尺，據此足認被告當時之行車速率已在時速五十五公里以上，同時，亦得認
        被害人所騎乘之機車在被告所駕駛車輛前方，車速亦達於五十五公里以上。
        復從被害人所騎乘之機車所留之刮地痕竟長達三十三點七公尺，除被害人騎
        乘當時之車速超速外，當因受到外力之撞及失控所致，始有可能產生如此長
        刮地痕。綜上稽證，堪認被告當時沿苓雅一路由西向東追趕被害人所騎乘之
        機車時，竟以超越該路段所限制之四十公里之五十五公里以上之時速追逐被
        害人，復因追逐過於接近，而擦撞被害人所騎乘之機車車尾處，始至被害人
        與告訴人均人車失控滑倒，機車向前滑行撞至路邊所停放之自小客車，被告
        亦因車速過快煞避不及而撞上前揭路旁停置之自小客車後始停止，而肇致本
        件車禍事端。
  （三）雖證人即目擊事故過程之乙○○分別於警詢及本院審理中證稱︰伊有看到被
        告與被害人及告訴人發生口角爭執，且被害人及告訴人等並有持物品砸破被
        告所駕駛之車輛之車窗玻璃，之後被害人即附載告訴人逃逸，被告在後方駕
        車追逐，伊亦因好奇心之驅使，而跟上前去看，但有段距離，快到民權一路
        口時，即聽見撞及聲響，伊到達時並看見被害人與告訴人已倒在地上，但被
        害人所騎乘之機車究竟如何跌到？伊並不清楚，因伊距離被告所駕駛之車約
        十至二十公尺間，但是有聽見撞擊聲等語明確（見相驗卷第五頁至第六頁偵
        詢筆錄、本院八十九年易字第二一九一號刑事卷第十一頁至第十五頁訊問筆
        錄，及本院九十年一月十六日審理筆錄），是證人乙○○雖在事故現場，跟
        者被告所駕駛自小客車之後方，亦僅聽見車輛撞擊之聲響，惟究竟被告所駕
        駛之自小客車是否有擦撞被害人所騎乘之機車等情，證人乙○○並未目睹，
        尚難因證人陳稱未看到，即遽認被告所駕之車未擦撞被害人所騎乘之機車，
        辯護意旨就此所指顯有誤會。又被告請求勘驗伊所駕駛之車輛是否有擦撞被
        害人所騎乘機車之痕跡，惟據事故發生後處理員警所拍攝被告所駕駛之車及
        被害人所騎乘之機車所呈，及證人即至現場處理之員警陳彥名在庭證稱，二
        車均非新車，被告所駕駛車輛之車頭之右側保險桿與車燈處均因撞擊路邊所
        停放之自小客車而有凹陷受損及刮痕，被害人所騎乘機車之車尾近方向燈處
        有一些小刮痕，而被告之車輛車頭處尚有蠻多刮痕，但伊並無法確定是否因
        兩車擦撞所造成之刮痕（見本院八十九年九月六日訊問筆錄），即被告與被
        害人之車輛之車頭與車尾處均有刮痕痕跡，惟尚難僅憑單純之刮痕痕跡逕行
        判斷是否為被告與被害人之車輛擦撞所致，且本件事證明確，顯無再予勘驗
        之必要，均附此說明。
  （四）被害人林思良受有左眼眉外端挫傷合併淤血腫脹（三×五公分）、左側面頰
        部擦傷多處、胸、腹部挫傷，腹部並大量出血、左右手背部多處擦傷、左後
        肘部外側有廣泛性擦傷、右小腿前方挫裂傷（四×十公分、深約二公分）、
        右小腿內側挫裂傷（三×六點五公分、深約一公分）、右腳內踝擦傷（四×
        七公分）右腳掌近拇趾處輕度挫裂傷（零點五×二點八公分）、右膝蓋擦傷
        （三×九公分）及上背及下背部有廣泛性擦傷等傷害，告訴人丙○○則受有
        頭部外傷併腦血腫、胸部挫傷併左側第六、七、八肋骨骨折、血胸、左肱骨
        及肩胛骨骨折等傷害，而林思良則因傷重致重度胸腔內出血，而於當日凌晨
        二時四十分許不治死亡一節，亦經台灣高雄地方法院檢察署檢察官督同法醫
        師相驗及解剖屬實，有勘筆錄、相驗屍體證明書及臺灣高雄地方法院檢察署
        解剖紀錄報告各一件、相驗相片六幀及高雄醫學院附設中和紀念醫院所開立
        之診斷證明書二紙均在卷可佐。
  （五）按汽車駕駛人，如飲酒後，其吐氣所含之酒精成份超過每公升零點二五毫克
        以上時，不得駕車；行車速度，依標誌之規定，無標誌者，在市區道路時速
        不得超過四十公里，又汽車在同一車道行駛時，除擬超越前車外，後車與前
        車之間應保持隨時可以煞停之距離，道路交通安全規則第一百十四條第二款
        、第九十三條第一項第一款及第九十四條第一項分別定有明文。被告駕車依
        法即負有前開注意義務，應保持規定之車速時速四十公里，不得超速行車，
        且應與前車保持適當之安全距離，而依當時之天候晴朗，雖為夜間但有照明
        設備，路面乾燥、無缺陷，亦無障礙物，且視距良好之情狀下，有前開事故
        調查報告表載述明確，即並無不能注意之情狀，被告不但於酒後駕車，復以
        超過五十五公里以上之車速在速限四十公里之路段追逐被害人，進而未與被
        害人所騎乘之機車保持適當之安全距離致擦撞被害人所騎乘之機車，致生本
        件車禍事故，被告有過失致明。雖被害人騎乘機車亦有超速而違前開規定，
        堪認被害人就本件車禍事故之發生亦有過失，惟究未能據此解免被告前開過
        失之責，亦不論被告追趕被害人所騎乘之機車之目的係為求償或為逮捕現行
        犯，被告均不得任意以違法方式為之，亦不得因此卸免其所應負之責，附此
        說明。而被害人與告訴人均因本次車禍事故，分別受有前開如事實欄所載之
        傷害，被害人並因此傷重不治死亡，被害人之死亡及告訴人之傷害與被告之
        過失行為間顯有相當因果關係，被告上開辯解要係卸責之詞，不足採信，本
        件事證明確，被告犯行堪以認定。
三、核被告余峰台於所為，係犯刑法第二百七十六條第一項之罪。查告訴人丙○○受
    有如事實欄所載之傷害，並進行接受左肩胛骨鋼板內固定、左肱骨人工肩關節置
    換手術，現為輕度肢障，分別有前開醫院所開立之診斷證明書及中華民國身心殘
    障手冊各一份附卷可憑，惟有關告訴人丙○○左肩部位之功能，於八十八年九月
    七日進行左肩人工關節換置手術，於同年十月一日出院後，經長其門診追蹤，有
    顯著之障礙，有高雄醫學大學附設中和紀念醫院於八十九年十二月二十八日，以
    （八九）高醫附秘字第三三二三號函一紙在卷可稽，惟尚未達於毀敗之程度，顯
    與刑法所規定之重傷害不符，公訴意旨認被告係犯刑法第二百八十四條第一項後
    段之罪，尚有未洽，惟其基本事實同一，本院自應予以審理，並變更起訴法條。
    被告以一過失行為觸犯過失致死及過失傷害二罪，為想像競合犯，應依刑法第五
    十五條規定從一重之刑法第二百七十六條第一項之過失致人於死罪論處。又被告
    服用酒類後，已達於酒醉狀態下竟駕車行駛，並因而致告訴人受傷，及被害人死
    亡，經核與道路交通管理處罰條例第八十六條第一項之規定相符，依法應加重其
    刑。爰審酌被告追趕被害人等係為追償車損之犯罪之動機，被告酒醉駕車、超速
    及未與前車保持適當安全距離之過失程度，被害人及告訴人均前因與被告發生口
    角進而砸破被告車輛之車窗玻璃，及超速行駛而為逃逸，又被告之品性不佳，有
    被告院內索引卡紀錄表及台灣高等法院被告全國前案紀錄表各一份在卷可參，且
    被告任意在道路上追逐被害人所生之危害、被告前開行為因而致被害人死亡及告
    訴人受傷、迄未與被害人之家屬及告訴人達成和解，及犯罪後猶飾卸犯行等一切
    情狀，量處如主文所示之刑。
四、末查，公訴人僅於起訴書之證據並所犯法條欄中載述：「被告肇事後經警測試其
    吐氣所含之酒精濃度值為零點五三毫克，尚未達不能安全駕駛汽車之程度，尚難
    以刑法第一百八十五條之三公共危險罪相繩，併此敘明」。惟查，刑法第一百八
    十五條之三與刑法第二百七十六條第一項之過失致人於死罪間，於本件二罪間顯
    係數罪關係，且被告服用酒類後呼氣中之酒精濃度已達每公升零點五三毫克，是
    否得以安全駕駛動力交通工具？不無可疑之處，應另由檢察官依法處理。
據上論斷，應依刑事訴訟法第二百九十九條第一項前段、第三百條，道路交通管理處
罰條例第八十六條第一項，刑法第二百七十六條第一項、第二百八十四條第一項前段
、第五十五條，判決如主文。
本案經檢察官高大方到庭執行職務。
中      華      民      國    九十      年      一      月     三十     日
                  台灣高雄地方法院交通法庭
                                法    官  程克琳
右正本證明與原本無異。
如不服本判決應於收受送達後十日內向本院提出上訴書狀，其未敘述上訴之理由者並
得於提起上訴後十日內向本院補提理由書。
                                書記官    梁瑜玲
中      華      民      國    九十      年     二      月     一     日
【附錄本案論罪科刑法條】
刑法第二百七十六條第一項︰
因過失致人於死者，處二年以下有期徒刑、拘役或二千元以下罰金。
刑法第二百八十四條第一項前段：
因過失傷害人者，處六月以下有期徒刑、拘役或五百元以下罰金。


司法院資訊處製作；財團法人民間司法改革基金會備份。
